臺灣臺北地方法院刑事判決　　　　　　 100年度易字第1044號
公　訴　人　臺灣臺北地方法院檢察署檢察官
被　　　告　蔣韻林
上列被告因恐嚇案件，經檢察官提起公訴（100年度偵字第2055
號），本院判決如下：
    主  文
蔣韻林犯恐嚇危害安全罪，累犯，處有期徒刑肆月，如易科罰金
，以新臺幣壹仟元折算壹日。
    事  實
一、蔣韻林前於民國92年間，因竊盜案件，經臺灣桃園地方法院
    以91年度訴字第1349號判處有期徒刑1年6月確定，甫於95年
    10月17日縮刑期滿執行完畢。詎猶不知悔改，因朱月萍之友
    人丁明娜積欠其新臺幣（下同）3萬元，遲未歸還，而朱月
    萍為該筆債務之保證人，遂於99年6月13日（起訴書誤載為
    「6月11日或12日」，應予更正）上午10時許，前往朱月萍
    位於臺北市大安區○○○路○段60巷2號10樓之8住處，向朱
    月萍追討該筆3萬元之借款，惟因朱月萍向其表示經濟困難
    無法清償，竟心生不滿，基於恐嚇之犯意，在朱月萍上址住
    處，手執自該址廚房內朱月萍所有之菜刀1把，向朱月萍恫
    稱：「再講一句就一刀砍下來」等語，以此加害朱月萍之生
    命、身體之方式，恐嚇朱月萍，致其心生畏懼，足生危害於
    安全。
二、案經臺北市政府警察局大安分局報請臺灣臺北地方法院檢察
    署檢察官偵查起訴。
    理  由
一、證據能力：
(一)、按刑事訴訟法第166條以下規定之交互詰問，屬人證調查證
    據程序之一環，與證據能力係指符合法律規定之證據適格，
    亦即得成為證明犯罪事實存否之證據適格，其性質及在證據
    法則之層次並非相同，而被告、辯護人詰問權之行使與否，
    係有權處分，如欲行使，則證人於審判中，應依法定程序到
    庭具結陳述，並接受被告或辯護人等之詰問，其陳述始得作
    為認定被告犯罪事判斷之依據（參照司法院釋字第582號解
    釋），否則如未進行交互詰問之調查證據程序，讓被告或辯
    護人行使詰問權，則該有證據能力之證人陳述，即不得作為
    判斷之依據，惟其原有之證據能力並不因而喪失（最高法院
    97年度台上字第603號判決可資參酌）。證人朱月萍之上開
    偵查中所為之陳述，對被告而言，固屬被告以外之人於審判
    外之言詞陳述，然其於檢察官偵查中所為之陳述，係經檢察
    官告以拒絕證言權、具結之義務及偽證罪之處罰後，再命其
    朗讀結文並具結後所為之陳述，有上開證人之結文在卷可稽
    。核其製作筆錄過程，並無違法取供述或證明力明顯過低之
    瑕疵，所為陳述蓋係出於供述者之真意，皆具信用性，揆諸
    上開說明，本屬有證據能力之證人陳述。且於本院審理時，
    已依人證調查程序，傳喚朱月萍到場，命其立於證人之地位
    經公訴人、被告當庭交互詰問，並使被告有與之對質及詰問
    之機會，認已完足為合法調查之證據，保障被告之對質詰問
    權，是縱使被告認上開證人於偵查中向檢察官所為之陳述不
    可採信，然證人朱月萍既於本院審理期日到庭經公訴人、被
    告行交互詰問程序，已無妨害被告防禦權之虞。是以證人朱
    月萍於偵查中檢察官訊問時所為之陳述，於偵查中所為陳述
    作為證據，並無任何不當，依刑事訴訟法第159條之1第2項
    之規定，當具有證據能力。
(二)、至於被告爭執公訴人所提出證人朱月萍於警詢時所為陳述之
    證據能力。本院審酌證人朱月萍業經到庭作證結果，其於本
    院審理時所述與警詢中之陳述尚無明顯不符，爰依刑事訴訟
    第159條第1項規定，認上開證人於警詢中所為之陳述，無證
    據能力。
二、訊據被告蔣韻林矢口否認有何恐嚇犯行，辯稱：被害人指訴
    的時間、日期不明確，而且也沒有去報案，我並沒有在99年
    6月11日或12日，至被害人住處，更沒有拿刀恐嚇過被害人
    云云。經查：
(一)、本件被告確有於上揭時、地，因不滿被害人拒絕為其友人丁
    明娜清償債務，旋即持被害人住處廚房之菜刀，向被害人表
    示：「再講一句就一刀砍下來」等語之事實，業據證人即告
    訴人朱月萍於偵查中具結證稱：我朋友跟大象借錢，大象要
    我做保，6月11日或12日上午10時許，被告來我家裏，我說
    ：「沒錢過幾天才能還，不然還是叫警察來處理」，被告就
    拿我家菜刀，站在我前面，拿菜刀說「再講一句就一刀砍下
    來」等語（見偵卷第80頁）；復於本院審理時亦證稱：被告
    於99年6月13日星期天上午10時許，來我家跟我催討債務，
    當時我兒子張路東、朋友戴滿蘇在場，被告叫我拿錢出來還
    債，我說：「我拿不出來，那就叫警察來處理」，被告就拿
    廚房內的菜刀等語，核與證人即在場之戴滿蘇於本院審理時
    證稱：我在被害人家中看過被告1次，那天是星期天，詳細
    日期不記得，我拿菜過去給被害人，被害人的兒子也在場，
    被告那天來向被害人討錢，但是被害人拿不出來，被告有拿
    廚房的菜刀，是從廚房拿出菜刀的，我看到被告拿菜刀之後
    ，我心裏已經慌了，後面的情形我不記得了等語大致相符，
    此部分事實，洵堪認定。
(二)、又依通常之社會生活經驗，一般人在陳述其過往經歷之突發
    事件時，由於個人記憶、認知、理解、表達能力等因素，以
    及因事發時間經過日久，以致日後對同一事件之描述，並無
    法一字不漏鉅細靡遺地重複陳述，此乃事理所當然。證人即
    被害人朱月萍對於案發之詳細時間一節，所述雖前後不一致
    ，惟證人朱月萍自始均明確證述被告持菜刀，向其告知：「
    再講一句就一刀砍下來」等情；證人戴滿蘇亦明確證稱被告
    當時有持菜刀之事實，互核屬實。且於本院審理時，經檢察
    官詰以：「根據年曆99年6月12日是星期六，99年6月13日是
    星期天，可否確認是哪一天？」，證人朱月萍答以：應該是
    星期天，因為我星期一到星期六要做事，星期天我休息，所
    以我可以確認應該是99年6月13日等語，核與證人戴滿蘇證
    述：當日是星期天一節相符，顯見證人朱月萍對於本件案發
    時間於偵查中之證述，應係因記憶模糊而誤記所致，惟此歧
    異之處，並不足以影響法院對於本件事實之認定。至於證人
    戴滿蘇對於被告向被害人表示之言詞內容，證人戴滿蘇對於
    被告當時向被害人表示之言詞內容究為何等情，雖答以不記
    得，然其對於被告確有持刀一事證述歷歷，核與證人朱月萍
    證述情節相符。被告雖以其與證人戴滿蘇有過程，其所述不
    實等語置辯，惟證人戴滿蘇於本院審理時所為之陳述，係經
    法官告以具結義務及偽證處罰，具結後所為，而刑法偽證罪
    之法定刑為7年以下有期徒刑，證人當無甘冒受偽證重罪處
    罰之風險，而於具結後為虛偽陳述之可能，且其就本案細節
    部分，所言亦有略不同，要與一般事前勾串，證詞完全相同
    之情形不同，難認其等有誣陷被告之動機、目的，其等所言
    ，堪信為真。被告確有於上揭時、地，持菜刀被害人表示：
    「再講一句就一刀砍下來」等語甚明。
(三)、再按刑法上所謂恐嚇，祇須行為人以足以使人心生畏怖之情
    事告知他人即為已足，其通知危害之方法並無限制，凡一切
    以直接之言語、舉動，或其他足使被害人理解其意義之方法
    或暗示其如不從將加危害，而使被害人心生畏怖者，均應包
    括在內。而該言語或舉動是否足以使他人生畏怖心，應依社
    會一般觀念衡量之，如行為人之言語、舉動，依社會一般觀
    念，均認係惡害之通知，而足以使人生畏怖心時，即可認屬
    恐嚇（最高法院22年度上字第1310號判例意旨、73年度台上
    字第1933號判決意旨、84年度台上字第813號判決意旨參照
    ）。查被告係持菜刀向被害人恫稱：「再講一句就一刀砍下
    來」一語，衡諸社會一般觀念，此種言詞及持刀舉動，已足
    令一般人感覺生命、身體之安全受威脅，其行為於客觀上已
    可認屬惡害之通知，並達足使人心生畏怖之程度。且證人朱
    月萍於偵查中已明確證稱：被告菜刀說：「再講一句就一刀
    砍下來」，我就沒有講話一直哭，我想我好怕等語，而在場
    之證人戴滿蘇亦證述：我看到被告拿菜刀，我就已經慌了等
    語，足徵被告上開行止及言語，確已使被害人心生恐懼之感
    ，揆諸前開說明，被告所為應已成立恐嚇犯行。
(四)、綜上所述，本件事證明確，被告犯行，堪以認定，所辯各節
    ，洵不足採，應依法論科。
三、核被告所為，係犯刑法第305條之恐嚇危害安全罪。又被告
    前已有如事實欄一所載之刑事前科紀錄，甫於95年10月17日
    縮刑期滿執行完畢等情，有臺灣高等法院被告前案紀錄表可
    按，其於有期徒刑執行完畢後，5年內故意再犯本件有期徒
    刑以上之罪，為累犯，應依刑法第47條第1項之規定加重其
    刑。爰審酌被告不思以理性方式催討債務，僅因被害人一時
    無法清償，即持刀、言詞恐嚇被害人，使其心生畏懼，且犯
    後復否認犯行，所為實不足取，復審酌其犯罪動機、目的、
    手段等一切情狀，認量處如主文所示之刑，並諭知易科罰金
    之折算標準，以示懲儆。
據上論斷，應依刑事訴訟法第299條第1項前段，刑法第305條、
第47條第1項、第41條第1項前段，刑法施行法第1條之1第1項、
第2項前段，判決如主文。
本案經檢察官陳國安到庭執行職務。
中    華    民    國   100    年    9     月    2     日
                  刑事第十四庭  法  官  李殷君
以上正本證明與原本無異。
如不服本判決應於收受送達後10日內向本院提出上訴書狀，並應
敘述具體理由；其未敘述上訴理由者，應於上訴期間屆滿後20日
內向本院補提理由書（均須按他造當事人之人數附繕）「切勿逕
送上級法院」。
                                書記官  殷玉芬
中    華    民    國   100    年    9     月    6     日
附錄本判決論罪科刑法條全文：
中華民國刑法第305條
以加害生命、身體、自由、名譽、財產之事，恐嚇他人致生危害
於安全者，處2年以下有期徒刑、拘役或3百元以下罰金。